臺灣高雄地方法院刑事判決　　　　　 93年度交簡上字第151號
上　訴　人　臺灣高雄地方法院檢察署檢察官
被　　　告　甲○○　男　52歲（民國41年10月22日生）
上列上訴人因過失傷害案件，不服本院交通法庭93年度交簡字第
1325號中華民國93年6月10日第一審簡易判決（聲請簡易判決處
刑案號：93年度偵字第8396號），提起上訴，本院管轄之第二審
合議庭判決如左：
    主  文
原判決撤銷。
甲○○因過失傷害人，處有期徒刑肆月，如易科罰金，以佰元
折算壹日。緩刑貳年。
    事  實
一、甲○○考領有普通小型車之駕駛執照，於民國92年8月9日上
    午10時許，駕駛車牌號碼ＸＺ─1921號自用小客車，沿高雄
    縣鳳山市○○路，往屏東方向由西向東行駛，行經該路與鳳
    松路口時，本應注意遵守汽車在同一車道行駛時，除擬超越
    前車外，後車與前車之間應保持隨時可以煞停之距離，且汽
    車行駛時，駕駛人應注意車前狀況，並隨時採取必要之安全
    措施，以防止危險之發生；而依當時天候晴、日間自然光線
    ，道路係柏油路面、乾燥無缺陷，亦無任何障礙物，視距良
    好，且依其智識、能力亦無不能注意之情事，竟疏於注意，
    未注意車前狀況且未保持安全距離，致未能隨時採取必要之
    安全措施，而貿然向前行駛，適有丙○○駕駛車牌號碼Ｅ3
    —3429號自用小客車同向、等候紅燈靜止於該路口，甲○○
    則駕車由後追撞丙○○之自用小客車，造成丙○○受有頭、
    頸挫傷、第6、7頸椎椎間盤脫疝之傷害。甲○○於肇事後，
    在未有偵查犯罪職務之機關或公務員發覺其為犯罪人前，即
    主動至高雄縣警察局交通警察隊車禍處理小組，向員警供承
    肇事犯罪，自首並接受裁判。
二、案經丙○○訴請臺灣高雄地方法院檢察署檢察官偵查後，聲
    請簡易判決處刑。
    理  由
一、訊據被告甲○○對於右揭事實供認不諱，核與告訴人丙○○
    於偵查及本院審理時之指訴情節相符，復有交通事故備案紀
    錄及照片4張在卷可資佐證，足認被告前開自白，應與事實
    相符，堪予採信。另經本院審酌：
    (一)按汽車在同一車道行駛時，除擬超越前車外，後車與前車
      之間應保持隨時可以煞停之距離；且汽車行駛時，駕駛人
      應注意車前狀況，並隨時採取必要之安全措施，道路交通
      安全規則第94條第1項、第3項分別定有明文。被告既考領
      有自用小客車之駕駛執照，有該駕駛執照影本乙份附卷可
      參（見93年度他字第1137號卷第48頁），此應為被告所應
      注意並能注意之義務。而肇事當時天候晴、日間日然光線
      ，道路係柏油路面、乾燥無缺陷，亦無任何障礙物，視距
      良好，有該現場照片4張在卷足據，依被告之智識、能力
      等情，亦無不能注意之情事，竟疏於注意上情，於右揭時
      地駕駛前開自用小客車行經上開設有行車管制號誌、限速
      五十公里之交岔路口時，未與前車保持隨時可以煞停之距
      離，且復未注意車前狀況，以致未能及時為停車或減速之
      必要安全措施，致追撞停駛於前由丙○○所駕駛之自用小
      客車。而本件交通事故之肇事因素，經送高雄市政府交通
      局車輛行車事故鑑定委員會鑑定結果，亦認被告駕駛小客
      車未注意車前狀況，保持安全距離追撞前車為肇事原因，
      丙○○駕駛小客車無肇事因素，有高雄市政府交通局車輛
      行車事故鑑定委員會93年8月27日高屏澎鑑字字第931595
      號函暨所附之鑑定意見書乙份在卷可參（見本院二審卷第
      21至23頁）。從而，被告就本件交通事故之發生，顯有過
      失。
    (二)告訴人因本件車禍而受有頭、頸挫傷、第6、7頸椎椎間盤
      脫疝之傷害，有高雄醫學大學附設中和紀念醫院（92年8
      月25日出具）、大東醫院（92年9月23日出具）、高雄榮
      民總醫院（92年9月23日出具）、國軍高雄總醫院附設民
      眾診療服務處（94年9月24日出具）之診斷證明書各1紙附
      卷可參。告訴人另提出高雄醫學大學附設中和紀念醫院分
      別於92年12月3日、93年3月26日出具之診斷證明書，其上
      載明告訴人之病名為「手麻、頭痛、上肢無力（醫師囑言
      ：記憶力減退，若藥物治療無效，建議手術治療）」及「
      4.雙側正中神經壓迫5.雙手肌肉萎縮」等語，有該診斷證
      明書兩紙附卷可考（見93年度他字第1137號卷第36、37頁
      ）。然查告訴人因本件車禍之就診紀錄為：告訴人於案發
      之日即92年8月9日當日因車禍受傷即至大東醫院急診室求
      診，經大東醫院診斷為「頭、頸挫傷」，告訴人未留院觀
      察即於當日離去，並同日前往國軍高雄總醫院附設民眾診
      療服務處急診，於同年9月26日複診，經醫診斷為「頭部
      外傷併腦挫傷、頸椎損傷併脊髓神經根病變」，亦於同年
      8月11日至9月23日期間至高雄榮民總醫院求診，經醫診斷
      為「頭部外傷、頸椎挫傷」，且經該高雄榮民總醫院外科
      部神經外科以頸椎Ｘ光片及頸椎核磁共振檢查認：「患者
      （即告訴人）頸椎Ｘ光片顯示沒有骨折，頸椎核磁共振顯
      示頸椎第5、6節及第6、7節有輕度椎間盤突出，但沒有壓
      迫脊髓，同時脊髓本身也沒有病變或損傷」等語；告訴人
      另至高雄醫學大學附設中和紀念醫院就診，於同年8月14
      日至25日住院治療12天，經醫診斷為「頭部外傷、頸部損
      傷、第6、7頸椎椎間盤脫疝」等情，有上開醫院之診斷證
      明書及高雄榮民總醫院93年12月1日函文暨所附病歷資料
      影本（見本院二審卷第141至152頁）等件可資佐證。另高
      雄醫學大學附設中和紀念醫院函覆本院告訴人經醫診斷之
      病症及其原因，說明略以：「頭頸挫傷」有可能導致「第
      6 、7頸椎椎間盤脫疝」，但較不可能造成雙側正中神經
      壓迫導致之雙手肌肉萎縮，記憶力減退情形則無法明確定
      論，隨年齡增長都可能使記憶力減退，外力造成之頭部損
      傷也有可能使記憶力減退，而告訴人之症狀可用藥物或復
      健治療等情，有該院94年1月7日函文暨病歷影本（本院二
      審卷第41至125頁）在卷可考。本院綜合上情及卷證資料
      以觀，認告訴人於案發當時即92 年8月9日至同年9月間經
      上開醫院同時診斷受有「頭、頸挫傷、第6、7頸椎椎間盤
      脫疝」之傷害，應為同一事件造成，而於案發後4月（即
      92年12月3日）或1年（即93年3月26日）經高雄醫學大學
      附設中和紀念醫院診斷認有手麻、頭痛、上肢無力、記憶
      力減退、雙側正中神經壓迫及雙手肌肉萎縮等情，業經該
      醫院說明與本案無必然直接關連如前，且距離案發之日有
      相當時日始經醫診斷有該病情，本院認該等症狀應與本案
      無直接關連性，且又告訴人所受傷害既可治癒，即非達到
      重傷害之程度，併此敘明。
    (三)被告之過失犯行與告訴人所受「頭、頸挫傷、第6、7頸椎
      椎間盤脫疝」之傷害間，顯有相當因果關係，本件事證已
      臻明確，被告過失傷害犯行，洵堪認定。
二、核被告所為，係犯刑法第284條第1項前段之過失傷害罪。被
    告於肇事後，在未有偵查犯罪職務之機關或公務員發覺其為
    犯罪人前，即主動前往高雄縣警察局交通警察隊車禍處理小
    組，向員警供承肇事犯罪，自首並接受裁判，此有交通事故
    備案紀錄表乙份在卷可證，乃對於未經發覺之犯罪自首而接
    受裁判，應依刑法第62條前段之規定，減輕其刑。原審以被
    告犯行明確，予以論罪科刑，固非無見，惟查告訴人因被告
    過失傷害之行為尚受有第6、7頸椎椎間盤脫疝之傷害，原審
    未予審究，是有未洽。檢察官上訴意旨指稱告訴人受傷非輕
    ，原判決量刑過輕等情，應有理由，自應由本院予以撤銷改
    判。爰審酌被告前未曾受有期徒刑以上刑之宣告，有臺灣高
    等法院被告全國前案紀錄表乙份在卷可憑，素行良好，其因
    因一時疏失，致告訴人受有上開傷害，業於本院準備程序中
    與告訴人調解成立，此有調解筆錄影本乙份在卷可按，並確
    實依調解內容給付告訴人新台幣100萬元，經告訴代理人於
    本院審理時陳稱明確（見本院二審卷第197頁），並其犯後
    態度良好，顯有悔意，且有正當工作等一切情狀，量處如主
    文第2項所示之刑，並諭知易科罰金之折算標準。又被告前
    未曾受有期徒刑以上刑之宣告，業如前述，因過失而犯罪，
    並已針對本件車禍事故所生之民事損害賠償責任，與告訴人
    成立調解，經此起訴審判，應知所警惕而無再犯之虞，本院
    認所宣告之刑以暫不執行為適當，爰併宣告緩刑2年，以啟
    自新。
據上論斷，應依刑事訴訟法第455條之1第3項、第369條第1項前
段、第364條、第299條第1項前段，刑法第284條第1項前段、第
62條前段、第41條第1項、第74條第1款，罰金罰鍰提高標準條例
第1條前段、第2條，判決如主文。
本案經檢察官乙○○到庭執行職務。
中　　華　　民　　國　　94　　年　　3 　　月　　22　　日
                        臺灣高雄地方法院交通法庭
                            審判長法  官  簡志瑩
                                  法  官  呂憲雄
                                  法  官  楊佩蓉
右正本證明與原本無異。
不得上訴。
　　　　　　　　　　　　　　　　　書記官  翁淑珮
中　　華　　民　　國　　94　　年　　3　　月　　24　　日
附錄本判決論罪科刑法條全文：
刑法第284條第1項
因過失傷害人者，處六月以下有期徒刑、拘役或五百元以下罰金
。致重傷者，處一年以下有期徒刑、拘役或五百元下罰金。
